【裁判字號】    89,易,4776
【裁判日期】    900216
【裁判案由】    詐欺
【裁判全文】
臺灣板橋地方法院刑事判決                        八十九年度易字第四七七六號
    公  訴  人  臺灣板橋地方法院檢察署檢察官
    被      告  乙○○
右列被告因詐欺案件，經檢察官提起公訴（八十九年度偵字第八八三六號），本院判
決如左：
    主  文
乙○○意圖為自己不法之所有，以詐術使人將第三人之物交付，處有期徒刑陸月，如
易科罰金，以佰元折算壹日。
    事  實
一、乙○○明知其所經營之永得利電氣工程有限公司（下稱永得利公司）之財務狀況
    已陷於週轉失靈之窘境，且其本身設於華南商業銀行五股分行之支票存款帳戶（
    帳號：000000000號）於八十七年七月三十一日即已成為拒絕往來戶，
    並無給付貨款之能力，竟仍意圖為自己不法之所有，並基於詐欺取財之犯意，於
    民國（下同）八十八年一月間，以電話連繫位於臺北縣五股鄉○○路○段九一號
    之達鈜電線電纜有限公司（下稱達鈜公司）負責人甲○○，向甲○○佯稱欲購買
    電纜線云云，致甲○○陷於錯誤，誤認乙○○具有給付貨款之能力，並依乙○○
    指示，於同年月十九日，將達鈜公司所有之四千零二十六公尺長之電纜線，運送
    至臺北縣林口工地交予乙○○施工，惟乙○○取得上開電纜線後，迄於同年三月
    間，始將其先前曾以上開支票存款帳戶所簽發之支票二紙（面額分別為三十萬元
    及二十萬元、原票載發票日分別為八十七年五月二十四日及同年月二十五日、支
    票號碼分別為SB0000000號及SB0000000號）之票載發票日年份由八十七年更改為
    八十八年後，交予甲○○充作貨款，詎甲○○屆期提示該等支票竟因拒絕往來而
    遭退票，屢經催討亦未獲置理，始知受騙。
二、案經達鈜公司訴請臺灣板橋地方法院檢察署檢察官偵查起訴。
    理  由
一、訊據被告乙○○對其曾於前揭時、地向告訴人達鈜公司代表人甲○○訂購電纜線
    一節，固坦承不諱，惟矢口否認有詐欺取財犯行，辯稱：伊當時係上開林口工地
    定作人認其施工有瑕疵，拒絕給付工程款，同時另有其他工地遭包商倒帳，始無
    力給付達鈜公司貨款，並無詐欺情事云云。經查：右揭事實，迭據告訴人公司代
    表人甲○○於偵查中及本院審理時指訴綦詳，核其先後指訴之情節均屬相符，並
    有銷貨對帳單、出貨單、統一發票影本各一紙及支票暨退票理由單影本各二份附
    卷可稽，且被告上開支票存款帳戶係於八十六年一月二十八日開戶，迄八十七年
    七月三十一日成為拒絕往來戶等節，業經本院函詢華南商業銀行五股分行查證屬
    實，有該分行九十年一月十六日（八九）華五股存字第八號函暨該帳戶往來明細
    表一份在卷可查，而被告係於該支票存款帳戶成為拒絕往來戶後，始交付該帳戶
    支票予告訴人公司作貨款一節，復據告訴人公司代表人甲○○及被告一致陳明在
    卷，足見被告於向告訴人公司代表人甲○○訂貨之初，即已明知其週轉失靈欠缺
    給付貨款能力，惟竟仍佯向甲○○佯訂購數額龐大之貨品，實難認其當時在主觀
    上並無不法所有之詐欺意圖，再參諸被告復供承其嗣後已將上開電纜線出售，得
    款得三十餘萬元，充作給付工人之工資等語（參見偵查卷第四十三頁背面），尤
    難認其間毫無詐欺取財之情事，至被告雖為上開辯解，然其既未能提出任何遭拒
    絕付款及倒帳之相關資料以實其說，自難認本件尚有合理懷疑存在之餘地，其空
    言否認，顯屬事後圖卸推託之詞，要無足採。綜上所述，本件事證已臻明確，被
    告犯行洵堪認定。
二、核被告所為，係犯刑法第三百三十九條第一項詐欺取財罪。爰審酌被告明知自身
    週轉失靈，仍佯向他人訂購大量貨品供己使用，非但使被害人無端受損，亦危害
    社會一般交易安全，並參酌其素行狀況（無前科，有臺灣高等法院刑案紀錄簡覆
    表一份在卷足憑）、犯罪之手段、所生損害及犯罪後猶飾詞矯辯態度不佳、迄仍
    未積極賠償被害人損失等一切情狀，量處如主文所示之刑，並諭知易科罰金之折
    算標準，以示懲戒。末查被告行為後，刑法第四十一條業於九十年一月十日修正
    公布，並於同年月十二日生效，其中就得易科罰金之罪之範圍，由舊法所定之「
    犯最重本刑為三年以下有期徒刑以下之刑之罪，而受六月以下有期徒刑或拘役之
    宣告」者，擴張為新法所定之「犯最重本刑為五年以下有期徒刑以下之刑之罪，
    而受六月以下有期徒刑或拘役之宣告」者，本件被告所犯之詐欺取財罪，既屬「
    最重本刑為五年以下有期徒刑以下之刑之罪」，且其宣告刑亦屬「六月以下有期
    徒刑之宣告」者，自應適用修正後之刑法第四十一條第一項規定，併為易科罰金
    之諭知，附此說明。
據上論斷，應依刑事訴訟法第二百九十九條第一項前段，刑法第三百三十九條第一項
、第二條第一項但書、第四十一條第一項，罰金罰鍰提高標準條例第一條前段、第二
條，判決如主文。
本案經檢察官程秀蘭到庭執行職務
中      華      民      國       九十       年     二     月    十六    日
                                        臺灣板橋地方法院刑事第二庭
                                            法  官  王  屏  夏
右正本證明與原本無異。
如不服本判決，應於判決送達後十日內，向本院提出上訴狀。
                                            書記官  楊  璧  華
中      華      民      國       九十       年     二     月    十六    日
附錄本案論罪科刑法條全文：
刑法第三百三十九條：
意圖為自己或第三人不法之所有，以詐術使人將本人或第三人之物交付者，處五年以
下有期徒刑、拘役或科或併科一千元以下罰金。
以前項方法得財產上不法之利益或使第三人得之者亦同。
前二項之未遂犯罰之。


司法院資訊處製作；財團法人民間司法改革基金會備份。
